臺灣嘉義地方法院交通事件裁定　　　　　　　　　　九十二年度交聲字第二六五號
　　原處分機關　交通部公路總局嘉義區監理所
　　異　議　人　甲○○
右列異議人即受處分人因違反道路交通管理處罰條例案件，對於原處分機關即交通部
公路局嘉義區監理所中華民國九十二年十一月四日所為之處分（嘉監裁字第裁七○－
Ｍ00000000號裁決書）聲明異議，本院裁定如左：
    主  文
異議駁回。
    理  由
一、原處分意旨略以：異議人甲○○因於民國九十二年八月三十日下午二時十五分許
    ，駕駛牌照號碼Ｂ三－八五五九號自小客車，沿省道台一線南下二百八十三公里
    處，因以時速九十四公里之速度超速（速限時速七十公里）行駛，經台南縣警察
    局交通隊員警以雷射槍測速器測速發覺，予以攔查舉發，原處分機關根據舉發之
    事實，依據道路交通管理處罰條例第四十條第一項之規定，以異議人行車速度超
    過規定之最高時速二十公里以上為由，裁罰異議人新臺幣（下同）一千九百元，
    並記汽車違規紀錄一次。
二、異議人甲○○則以其當時因車輛快沒油，正尋找加油站，不可能超速，而當時旁
    邊均有其他車輛行駛甚快，可能員警測錯車輛資為抗辯。
三、按汽車駕駛人行車速度，超過規定之最高時速，處新臺幣一千二百元以上二千四
    百元以下罰鍰，並予違規記點，此道路交通管理處罰條例第四十條第一項、第六
    十三條第一項第一款定有明文。
四、經查：
  （一）異議人於九十二年八月三十日下午二時十五分許，駕駛車牌號碼Ｂ三－八五
        五九號自小客車，沿省道台一線南下二百八十三公里處，因以時速九十四公
        里之速度超速（速限時速七十公里）行駛，經台南縣警察局交通隊員警以雷
        射槍測速器測速發覺，予以攔查舉發之事實，有台南縣警察局舉發違反道路
        交通管理事件通知單一份在卷可稽（見本院卷第五頁）。
  （二）證人即當日值勤舉發異議人超速之台南縣警察局交通隊警員丙○○到庭證稱
        ：其見有部深色ＢＭＷ牌車子在外車道由前方轉彎處駛來，速度很快，便拿
        雷射槍進行測速，且為避免感應速度較慢，還特別跑到慢車道以直線方式測
        速，測速儀器發現該部車超速，才進行攔查，當時異議人車子旁邊確實尚有
        一部車，但車子距離異議人之車輛有半個車身以上，而雷射測速槍係測速槍
        內視眶之紅點對準何部車，便對何部車測速，不可能測錯車，其發現該部車
        子超速後，先進行攔查，另一員警乙○○在後又進行攔查，方將異議人攔下
        舉發，另外舉發違規通知單上之「測距」，係指測得異議人超速時，異議人
        車輛距離施測地點之距離等語（見本院九十二年十二月三十日訊問筆錄）；
        另一證人即同日值勤之警員乙○○亦證稱：其在證人丙○○旁邊看，丙○○
        告知異議人所駕駛之車子超速後，其亦在後進行攔查，異議人是第一台車，
        其後方並無同廠牌之ＢＭＷ牌汽車等語（見九十二年十二月二十三日訊問筆
        錄）。證人丙○○、乙○○，對於如何於右揭時、地，在距離異議人所駕駛
        之前開車輛二百五十九點六公尺時，以雷射槍對異議人作行車速度檢測，發
        現異議人行車時速為九十四公里，超速二十四公里，證述極為詳盡，且證人
        丙○○、乙○○二人與異議人並不認識，亦無恩怨關係，業經證人丙○○、
        乙○○證述在卷，其等當時復在執行勤務當中，衡情，應不致誣陷異議人而
        使異議人受罰，足見證人丙○○、乙○○之證詞應非誣陷之詞，當足採信。
  （三）按交通警員掣單舉發違反道路交通管理處罰條例所列違規事實，本質上為行
        政處分，係公務員基於職務上權力，依法就特定具體事件所為具有公法上效
        果之單方行政行為，基於公務員為公法上行為具有公信力之原則，該行政處
        分當可被推定為真正，其據以依法處分之事實認定亦為真正無誤，本此公信
        原則，乃立法者賦予行政機關制定違反道路交通事件統一裁罰標準及處理細
        則，使執勤警員得當機立即處分（如違反道路交通管理事件統一裁罰標準及
        處理細則第二十三條得逕行舉發之規定），以達其維護交通秩序、安全之行
        政目的，反之，若謂公務員一切行政行為均需預留證據以證明真實，則國家
        行政勢必窒礙難行，據此，刑事訴訟法就犯罪證據有關之規定凡與屬行政秩
        序罰之交通違規裁罰本質不合之部分，自不在準用之列，從而，受處分人既
        未就執勤警員之舉發有何錯誤提出確切之證據以供調查，本院經查亦無任何
        證據足資證明有捏造事實違法取締之情事，則執勤警員本其維護交通秩序、
        安全職責所為之舉發，自應受到合法、正確之推定。本件異議人雖以前開情
        詞置辯，並提出舉發當日加油之發票為証，然而，姑不論該張加油發票是否
        確可作為異議人加油之證明，即便異議人當時確有加油之必要，然此並無法
        作為推論異議人是否有超速之違規行為之依據，因此，異議人所提出之證據
        ，並無法證明值勤警員對於異議人所為之前開違規超速舉發，所依據之事實
        有何不實或瑕疵存在，揆諸前開說明，異議人超速行駛之違規行為應足認定
        。原處分機關據以處罰，裁罰異議人罰鍰一千九百元，並記汽車違規紀錄一
        點，即無不合。異議人所持之異議理由，既非可採，應予駁回。
據上論結，應依道路交通管理處罰條例第八十七條第二項、道路交通案件處理辦法第
十九條，裁定如主文。
中      華      民      國    九十三    年      一      月      六      日
                                      臺灣嘉義地方法院交通法庭
                                            法  官  林  坤  志
右正本證明與原本無異。
如不服本裁定，應於裁定送達後五日內向本院提出抗告狀（應附繕本）。
中      華      民      國    九十三    年      一      月      六      日
                                            書記官  黃  意  雯
